【裁判字號】    99,上訴,92
【裁判日期】    990419
【裁判案由】    違反槍砲彈藥刀械管制條例等
【裁判全文】
臺灣高等法院花蓮分院刑事判決          99年度上訴字第92號
上  訴  人
即  被  告  甲○○
上列上訴人即被告因違反槍砲彈藥刀械管制條例案件，不服臺灣
臺東地方法院中華民國99年3月19日99年度訴字第9號第一審判決
(起訴案號:臺灣臺東地方法院檢察署98年度偵字第846號)，提起
上訴，本院判決如下：
    主  文
上訴駁回。
    理  由
一、按刑事訴訟法第350條、第361條、第362條、第367條規定，
    不服地方法院之第一審判決而上訴者，須提出上訴書狀，並
    應敘述具體理由，此為上訴必備之程式；如所提之書狀未敘
    述上訴理由，或僅曾以言詞陳述上訴理由者，均應於上訴期
    間屆滿後20日內補提理由書於第一審法院。第一審法院經形
    式審查，認逾期未補提上訴理由者，應定期間先命補正；逾
    期未補正者，為上訴不合法律上之程式，應以裁定駁回。倘
    已提出上訴理由，但所提非屬具體理由者，則由第二審法院
    以上訴不合法律上之程式，判決駁回。而所謂具體理由，必
    係依據卷內既有訴訟資料或提出新事證，指摘或表明第一審
    判決有何採證、認事、用法或量刑等足以影響判決本旨之不
    當或違法，而構成應予撤銷之具體事由，始克當之（例如：
    依憑證據法則具體指出所採證據何以不具證據能力，或依憑
    卷證資料，明確指出所為證據證明力之判斷如何違背經驗、
    論理法則）；倘僅泛言原判決認定事實錯誤、違背法令、採
    證違法、判決不公、量刑失之過重或輕縱，而未依上揭意旨
    指出具體事由，或形式上雖已指出具體事由，然該事由縱使
    屬實，亦不足以認為原判決有何不當或違法者（例如：對不
    具有調查必要性之證據，法院未依聲請調查亦未說明理由，
    或援用證據不當，但除去該證據仍應為同一事實之認定），
    皆難謂係具體理由，而應認其上訴為不合法律上之程式（最
    高法院97年台上字第892號判決、97年台上字第3267號判決
    意旨參照）。又緩刑之宣告，係實體法上賦予法院得為自由
    裁量之事項，不得任意指摘為違法。法院行使此項職權時，
    除應審查被告是否符合緩刑之法定要件外，仍應受比例原則
    與平等原則等一般法律原則之支配，以期達成客觀上之適當
    性、相當性與必要性之價值要求。若未違反比例原則、平等
    原則時，自無濫用裁量權之違法（最高法院84年度台上字第
    2649號、95年度台上字第1779號判決意旨參照）。
二、被告上訴意旨略以：原審量處被告有期徒刑2年，併科罰金
    新臺幣5萬元，但未給予被告緩刑，實嫌過重。被告為高中
    畢業，本身具有正當工作，因目前父親在大陸地區服刑，被
    告負有養家之重責，原判決未一併審酌上情，致被告仍需入
    獄服刑，則原判決給予被告自新機會之德，將無法達成，故
    依法提起上訴，請求本院撤銷原判決，並更為適法之判決。
三、經查：
  (一)上訴人即被告甲○○因違犯槍砲彈藥刀械管制條例等罪，經
    原審依刑法第57條規定審酌上訴人雖因不滿被害人之挑釁行
    為而鳴槍恐嚇之，惟並未對人射擊，且於警詢中自白未經許
    可持有可發射子彈具有殺傷力之槍砲犯行後，隨即主動向警
    方供出該土造霰彈槍藏置位置，而該槍藏放處草叢附近堆放
    雜物相當凌亂，無法一望即知該槍藏放之位置，足見承辦員
    警係因被告指出藏放位置，並交出該槍，始得起獲該槍，堪
    認被告已主動將持有該槍而可能延伸再遭人用於犯罪之風險
    排除等情，並衡量被告持有該槍之初，猶係在校學生，年輕
    識淺，思慮欠周，未能體察行為後果之嚴重性，僅因一時好
    奇而購買該槍，若科以槍砲彈藥刀械管制條例第8條第4項之
    未經許可持有可發射子彈具有殺傷力之槍砲罪所規定之法定
    最輕本刑有期徒刑3年，實屬情輕法重，在客觀上足以引起
    一般之同情，尚值憫恕，爰依刑法第59條規定再酌減其刑（
    見原判決第9頁至第10頁），而被告雖未曾受有期徒刑以上
    刑之宣告，然其僅因不滿被害人之挑釁行為，即鳴槍恐嚇被
    害人，對被害人所造成心靈上之恐懼程度非淺，且嚴重破壞
    社會安寧秩序，難認經由緩刑程序得以矯正其偏差觀念，且
    均已於量刑時詳予審酌，認仍有執行刑罰之必要，乃不予宣
    告緩刑（見原判決理由欄第「三、（三）」部分）。經核原
    審量刑未逾越法定刑度，亦未濫用自由裁量之權限，洵屬妥
    適。
  (二)上訴意旨略謂被告之父在大陸地區服刑，而被告為高中畢業
    ，有正當工作，負有養家之重責，故不宜入獄服刑，應以諭
    知緩刑為當等語。惟原審已就上訴人犯罪之動機、目的、手
    段、上訴人之生活狀況、違反義務之程度、犯罪所生之危險
    或損害及犯罪後之態度等情狀綜合加以考量而量處如原判決
    主文所示之刑，又已就不宣告緩刑之理由詳加說明，既未逾
    越法定範圍，又未濫用其職權，揆諸前揭最高法院判例之意
    旨，即不能遽指原判決有何違法。上訴意旨泛指原判決原予
    宣告緩刑，對被告而言實嫌過重，然並未就原判決如何認定
    事實、適用法律不當，量刑有何瑕疵，依據卷內資料而為具
    體指摘，自非上訴之具體理由。從而，揆諸上開說明，本件
    上訴不合法律上之程式，且無庸命補正，應予駁回，並不經
    言詞辯論為之。
據上論斷，應依刑事訴訟法第367條前段、第372條，判決如主文
。
中    華    民    國    99    年    4     月    19    日
                 刑事庭審判長法  官  謝志揚
                             法  官  賴淳良
                             法  官  劉雪惠
以上正本證明與原本無異。
如不服本判決，應於收受送達後10日內向本院提出上訴書狀，其
未敘述理由者，並得於提起上訴狀後10日內向本院補提理由書（
均須按他造當事人之人數附繕本）「切勿逕送上級法院」。
告訴人或被害人如對於本判決不服者，應具備理由請求檢察官上
訴，其上訴期間之計算係以檢察官收受判決正本之日期為準。
中    華    民    國    99    年    4     月    19    日
                             書記官 李德霞

司法院資訊處製作；財團法人民間司法改革基金會備份。
